【裁判字號】    95,財管,32
【裁判日期】    951229
【裁判案由】    指定遺產管理人
【裁判全文】
臺灣基隆地方法院民事裁定              95年度財管字第32號
聲  請  人  財政部臺灣省北區國稅局
法定代理人  乙○○
被  繼承人  甲○○
上列聲請人聲請指定被繼承人遺產管理人事件，本院裁定如下：
    主  文
指定財政部臺灣省北區國稅局為被繼承人甲○○之遺產管理人。
准對被繼承人甲○○（男、民國○○○年○月○○○日生，身分
證統一編號：Ｚ000000000號，最後住所地：臺北縣雙
溪鄉○○街二十三號）之繼承人為承認繼承之公示催告。
被繼承人甲○○之繼承人，應自前項公示催告最後登載新聞紙之
日起，柒個月內承認繼承，上述期限屆滿，無繼承人承認繼承時
，被繼承人甲○○之遺產，於清償債權並交付遺贈物後，如有剩
餘即歸屬國庫。
程序費用由被繼承人甲○○之遺產負擔。
    理  由
一、本件聲請意旨略以：被繼承人甲○○於民國94年2月28日死
    亡，其配偶、子女、父母、兄弟姐妹均已拋棄繼承，且查無
    民法第1138條第4款規定之祖父母繼承人，另查甲○○獨資
    經營富國土木包工業，該商業積欠營業稅504,487元，然依
    甲○○遺產稅課稅資料，被繼承人尚有土地、房屋、及投資
    等多筆財產，為免因無人繼承遺產及無遺產稅納稅義務人，
    致影響遺產管理及遺產稅之徵收，爰依非訟事件法第154條
    第1項規定，聲請裁定指定財政部國有財產局為其遺產管理
    人等語，並提出死亡通報書、戶籍謄本、繼承系統、遺產稅
    課稅參考清單、拋棄繼承准予備查函等為證。
二、按先順序繼承人均拋棄繼承其繼承權時，由次順序之繼承人
    繼承。其次順序繼承人有無不明或第四順序之繼承人均拋棄
    其繼承權者，準用關於無人繼承之規定，民法第1176條第5
    項規定甚明。另民法第1177條規定：繼繼承開始時，繼承人
    之有無不明者，由親屬會議於1個月內選定遺產管理人，並
    將繼承開始及選定遺產管理人之事由，向法院報明。而民法
    民法第1178條規定：親屬會議依前條規定為報明後，法院應
    依公示催告程序，定6個月以上之期限，公告繼承人，命其
    於期限內承認繼承。無親屬會議或親屬會議未於前條所定期
    限內選定遺產管理人者，利害關係人或檢察官，得聲請法院
    選任遺產管理人，並由法院依前項規定為公示催告。
三、查聲請人主張之前揭事實，業據其提出前揭證據為證，故聲
    請人以債權人即利害關係人之身分聲請指定遺產管理人，核
    無不合，應予准許。本件被繼承人甲○○之繼承人均拋棄繼
    承，依民法第1176條第6項準用同法第1185條之規定，若於
    主文第3項所定期限屆滿，無繼承人承認繼承時，其遺產於
    清償債權並交付遺贈物後，如有賸餘，應歸屬國庫。本院審
    酌上開情事，並參酌遺產管理人之職務，依民法第一千一百
    七十九條規定，程序相當複雜，且任務頗為繁重，為保障債
    權人利益及期程序之公正、公信起見，爰選任聲請人為甲○
    ○之遺產管理人，並依法為承認繼承之公示催告。
四、依非訟事件法第157條，裁定如主文。
中    華    民    國    95    年    12    月    29    日
                  民事庭法  官  徐世禎
以上正本係照原本作成。
如對本裁定抗告，應於本裁定送達後10日內，向本院提出抗告狀
，並繳納抗告費新臺幣1000元，抗告於本院合議庭。
中    華    民    國    95    年    12    月    29    日
                        書記官  賴敏慧


司法院資訊處製作；財團法人民間司法改革基金會備份。
